臺灣高雄地方法院民事裁定　　　　　　100年度監宣字第176號
聲　 請　 人　陳信和
受監護宣告人　陳正吉
上列聲請人聲請監護宣告等事件，本院裁定如下：
    主    文
宣告陳正吉（男，民國○○年○月○日生，身分證統一編號：Ｚ00000
0000號）為受監護宣告之人。
選定聲請人陳信和（男，民國○○年○月○日生，身分證統一編號：
Ｚ000000000號）為受監護宣告人陳正吉之監護人。
指定陳信成（男，民國○○年○月○日生，身分證統一編號：Ｚ00000
0000號）為會同開具財產清冊之人。
聲請程序費用由受監護宣告人陳正吉負擔。
    理    由
一、聲請意旨略以：應受監護宣告人陳正吉為聲請人陳信和之父
    ，陳正吉於民國100年5月9日因腦中風、高血壓、糖尿病及
    胃潰瘍之病情，致不能為意思表示或受意思表示，或不能辨
    識其意思表示之效果，因受監護宣告人陳正吉之身分證遺失
    ，無法遷戶口，戶政機關請求其應辦理監護宣告，為此，依
    民法第14條第1項、民事訴訟法第597條第1項規定，准予對
    陳正吉為監護宣告，並選定聲請人陳信和為陳正吉之監護人
    ；指定陳信成為會同開具財產清冊之人等語。
二、按「對於因精神障礙或其他心智缺陷，致不能為意思表示或
    受意思表示，或不能辨識其意思表示之效果者，法院得因本
    人、配偶、四親等內之親屬、最近一年有同居事實之其他親
    屬、檢察官、主管機關或社會福利機構之聲請，為監護之宣
    告」，98年11月23日修正生效之民法第14條第1 項定有明文
    ；次按「法院為監護之宣告時，應依職權就配偶、四親等內
    之親屬、最近一年有同居事實之其他親屬、主管機關、社會
    福利機構或其他適當之人選定一人或數人為監護人，並同時
    指定會同開具財產清冊之人」，98年11月23日修正生效之民
    法第1111條第1 項亦有明文規定。經查：
  (一)聲請人主張之上開事實，業據其提出戶籍謄本、泰和醫院診
    斷證明書、身心障礙手冊、同意書等件為證，並經本院於
    100年5月31日上午10時許，在高雄市橋頭區泰和醫院鑑定人
    吳自成醫師（現為泰和醫院醫師）面前訊問陳正吉，法官當
    場點呼陳正吉姓名三次，陳正吉眼睛會不自主眨動，身體無
    外傷，使用鼻胃管餵食，無氣切，使用尿袋。對於詢問無法
    以言語表達。鑑定人吳自成醫師認為：陳正吉因糖尿病、高
    血壓兩次中風，造成四肢無力，終日臥床，無法言語，無法
    表達意思。屬中風造成其他心智缺陷致不能為意思表示或受
    意思表示，或不能辨識其意思表示之效果等語（見本院卷第
    16至17頁）。綜合上情，堪認陳正吉已因其他心智缺陷致不
    能為意思表示或受意思表示，或不能辨識其意思表示之效果
    ，爰依法宣告陳正吉為受監護宣告之人。
  (二)又聲請人聲請選定由其擔任陳正吉之監護人乙節，查聲請人
    陳信和為陳正吉之長子，了解其生活及財務狀況，且陳正吉
    全體子女及其配偶亦同意由其擔任監護人，是本院認由其擔
    任陳正吉之監護人，尚符合其最佳利益，爰選定陳信和為陳
    正吉之監護人，其應負責護養、照顧及妥善治療陳正吉身體
    及生活，並依民法第1112條之規定，其於執行有關受監護人
    之生活、護養療治及財產管理之職務時，應尊重受監護人之
    意思，並考量其身心狀態與生活狀況。
  (三)另聲請人聲請指定陳信成擔任會同開具財產清冊之人乙節，
    查陳信成為陳正吉之三子，亦了解陳正吉之生活及財務狀況
    ，本院認由其擔任會同開具財產清冊之人，尚無不當，爰依
    上揭法條規定，指定陳信成擔任會同開具財產清冊之人。
三、又依民法第1113條準用同法第1099條、1099條之1 之規定，
    於監護開始時，監護人對於受監護宣告人陳正吉之財產，應
    會同陳信成，於2個月內開具財產清冊並陳報法院，於完成
    並陳報法院前，監護人對於受監護人之財產，僅得為管理上
    必要之行為，附此敘明。
四、依民事訴訟法第608條第1項，裁定如主文。
中    華    民    國    100    年    6    月    27    日
                        家事法庭法  官  劉建利
以上正本證明與原本無異。
本件不得抗告（主文第一項依法不得抗告；第二、三項亦經當事
人捨棄抗告，亦不得抗告）。
中    華    民    國    100    年    6    月    27    日
                                書記官  張金蘭